台灣士林地方法院刑事判決　　　　　　　95年度訴字第1080號
公　訴　人　台灣士林地方法院檢察署檢察官
被　　　告　甲○○
　　　　　　　　　　（現於台灣台北監獄士林分監執行中）
上列被告因毒品危害防制條例案件，經檢察官提起公訴（95年度
毒偵字第1784號），暨移送併案審理（95年度毒偵字第2113號）
，經本院合議庭裁定行簡式審判程序，本院判決如下：
    主  文
甲○○施用第一級毒品，處有期徒刑壹年。
扣案之第一級海洛因壹小包（毛重壹點零陸公克、淨重零點玖公
克）沒收銷燬。扣案之注射針筒貳支均沒收。
    事  實
一、甲○○前於民國87年間因施用毒品案件，經本院裁定送觀察
    、勒戒後，因認有繼續施用毒品之傾向，再經裁定送強制戒
    治，至89年8 月8 日強制戒治執行期滿釋放出所，並經本院
    於89年8 月15日以89年度簡字第822 號判決免刑確定。甲○
    ○於前案強制戒治執行完畢釋放後5 年內，仍未戒除毒癮，
    又因施用第1 級毒品海洛因，經本院於95年2 月27日以95年
    度簡字第47號判決處有期徒刑6 月，緩刑2 年確定後，復基
    於施用第一級毒品海洛因之犯意，自95年9 月5 日下午5 時
    許起至10月2 日晚上止，陸續在台北市○○區○○路59之5
    號3 樓住處施用海洛因多次。嗣先後(1)於95年9 月6 日晚
     上11 時許，在台北市○○區○○路653 號前為警查獲，並
    扣得海洛因1 小包（毛重1.06公克、淨重0.9 公克）及注射
    針筒2 支； (2)於95年10月3 日上午9 時許，在同市○○區
    ○○路1 段136 巷22弄8 號為警查獲。
二、案經台北市政府警察局士林分局報請台灣士林地方法院檢察
    署檢察官偵查起訴及移送併案審理。
    理  由
一、上揭犯罪事實，業據被告甲○○於本院訊問時自白不諱（詳
    見本院95年12月18日準備程序及審判筆錄），並有95年9 月
    6 日扣案之第一級毒品海洛因1 包可資佐證，且被告先後於
    95年9 月6 日及同年10月3 日為警查獲後所採集之尿液，經
    分別送台灣尖端先進生技醫藥股份有限公司以氣相層析質譜
    儀檢驗法鑑定結果，均呈嗎啡陽性反應，有該公司濫用藥物
    檢驗報告2 紙附卷可稽，堪認被告前揭自白與事實相符，被
    告確有連續施用第一級毒品海洛因之犯行無訛。又被告有前
    開事實欄所載之前科紀錄，有台灣士林地方法院檢察署檢察
    官94年度毒偵字第1785號起訴書、本院95年度簡字第47號刑
    事簡易判決及台灣高等法院被告全國前案紀錄表各1 份在卷
    可考。故本件事證明確，被告犯行洵堪認定，應依法論科。
二、核被告所為，係犯毒品危害防制條例第10條第1 項之施用第
    一級毒品罪，被告持有第一級毒品海洛因進而施用，持有毒
    品之低度行為，應為施用毒品之高度行為所吸收，不另論以
    持有第一級毒品罪。又按，刑事法若干犯罪行為態樣，本質
    上原具有反覆、延續實行之特徵，立法時既予特別歸類，定
    為犯罪構成要件之行為要素，則行為人基於概括之犯意，在
    密切接近之一定時、地持續實行之複次行為，倘依社會通念
    ，於客觀上認為符合一個反覆、延續性之行為觀念者，於刑
    法評價上，即應僅成立一罪。學理上所稱「集合犯」之職業
    性、營業性或收集性等具有重複特質之犯罪均屬之，例如經
    營、從事業務、收集、販賣、製造、散布等行為概念者是（
    最高法院95年度台上字第1079號判決要旨參照），亦即立法
    者針對特定刑罰規範之構成要件，已預設其本身係持續實行
    之複次行為，具備反覆、延續之行為特徵，故將之總括或擬
    制成一個構成要件之「集合犯」行為，因刑法評價上為構成
    要件之行為單數，應僅成立一罪。施用毒品本身具備反覆、
    延續之行為特徵，故在刑法評價上，施用毒品應僅成立集合
    犯一罪。且刑法第56條連續犯之規定，業經修正刪除，並自
    95年7 月1日 施行，其修正理由說明四並載明「至連續犯之
    規定廢除後，對於部分習慣犯，例如竊盜、吸毒等犯罪，在
    實務運用上應可參考德、日等國之經驗，委由學界及實務以
    補充解釋之方式，發展接續犯之概念，對於合乎接續犯或包
    括的一罪之情形，認為構成單一之犯罪，以限縮數罪併罰之
    範圍」等語，是本院基於前述施用毒品構成要件之反覆實行
    特徵，並考量連續犯規定業經刪除之理由，認為行為人基於
    反覆實行之犯意，在密切接近之一定時、地，持續實行單次
    或複次之施用毒品行為，應僅成立集合犯一罪。經查，被告
    有前開事實欄所載之前科紀錄，且因施用第1 級毒品海洛因
    ，經本院於95年2 月27日以95年度簡字第47號判決處有期徒
    刑6 月，緩刑2 年確定，隨即再犯本件犯行，已如前述，顯
    見被告係因吸毒成癮，乃基於多次實施犯行之決意，於密接
    之時、地，反覆而持續施用毒品，揆諸前揭說明，自應論以
    集合犯之包括一罪。移送併案審理部分雖未據檢察官起訴，
    惟與已起訴部分有實質上一罪關係，本院自應併予審理，附
    此敘明。爰審酌被告多次違反毒品危害防制條例案件，並因
    犯施用毒品案件，經送觀察勒戒、強制戒治及判刑確定，仍
    不知戒絕，於前案緩刑期間，又觸犯本件犯行，一再戕害己
    身，顯示其定力不足、意志不堅、易受外界誘惑，原不宜寬
    縱，惟念其於本院審理中坦承犯行，頗有悔意，態度良好等
    一切情狀，量處如主文所示之刑。
三、扣案之第一級毒品海洛因（毛重1.06公克、淨重0.9 公克）
    ，係本案查獲供被告施用之毒品，屬違禁物，不問屬於犯人
    與否，均應依毒品危害防制條例第18條第1 項前段之規定宣
    告沒收銷燬之。扣案之注射針筒2 支，係供犯罪所用之物且
    為被告所有，依刑法第38條第1 項第2 款之規定宣告沒收之
    。
四、依刑事訴訟法第273 之1 第1 項、第299 條第1 項前段，毒
    品危害防制條例第10條第1 項、第18條第1 項，刑法第11條
    前段、第38條第1 項第2 款，判決如主文。
本案經檢察官林在培到庭執行職務
中　　華　　民　　國　　96　　年　　1 　　月　　19　　日
                  刑事第六庭  法　官  姜麗香
以上正本證明與原本無異。
如不服本判決，應於判決送達後10日內，向本院提出上訴狀。
                              書記官　彭莉婷
中　　華　　民　　國　　96　　年　　1 　　月　　24　　日
附錄本案論罪科刑法條全文：
毒品危害防制條例第十條：
施用第一級毒品者，處六月以上五年以下有期徒刑。
施用第二級毒品者，處三年以下有期徒刑。
